---
title: "Урок семнадцатый: Базовая графика и введение в grammar of graphics"
author: "Вячеслав Арбузов"
date: "`r Sys.Date()`"
output: html_document
editor_options: 
  markdown: 
    wrap: 72
---

## Базовый уровень графики
С использованием команды plot можно визуализировать сразу все изменерения. Но получится по умолчанию не очень красиво.

```{r}
data("mtcars")
plot(mtcars)
str(mtcars)
```


## Усиковая диаграмма
Построим усиковую диаграмму с использованием функции boxplot

```{r}
boxplot(mpg~vs+am+cyl,data = mtcars)

legend("bottomright",
       legend = c("Females", "Males"),
       col = c('red', 'blue'),
       pch = c(16, 16))
```

## Улучшаем базовую графику
Сделаем визуализацию нашего массива данных более красивой. Разделим авто-данные на 2 массива: с автоматической и механической коробкой передач и визуализируем из разными цветами. Дополним график подписями, цветами, зададим дополнительные графические параметры.

```{r}
library(scales)
auto_cars = subset(mtcars,am==1)
manual_cars = subset(mtcars,am==0)

plot(auto_cars$mpg,log(auto_cars$hp),
     pch=16,
     col=alpha("purple", .7),
     xlab='Miles per gallon',
     ylab='Hourse power',
     xlim=c(10,40),
     ylim=c(4,6),
     cex=.7,cex.sub=.5,main = 'Auto vs manual',sub = 'In this plot you can find relation between \n gasoline consumption and power of the car')
grid()
points(manual_cars$mpg,log(manual_cars$hp),
       col=alpha("darkgreen", .4),
       pch=17,cex=.9)

legend("topright",
       legend = c("auto",'manual'),
       col = c('purple','darkgreen'),
       pch = c(16,17))

text(15, 5.8, "this is Maserati Bora",
     cex = .8,pos=4)

text(30, 4, "Honda Civic with 52HP",
     cex = .8,pos=4)
abline(lm(log(hp)~mpg,auto_cars),col=alpha("purple", .3),lty=3)
abline(lm(log(hp)~mpg,manual_cars),col=alpha("darkgreen", .2),lty=2)

```
