---
title: "Урок восьмой: Веб-скрейпинг с rvest"
author: "Дмитрий Володин"
date: "`r Sys.Date()`"
output: html_document
---

## Что такое веб скрейпинг?

Веб скрейпинг (web scraping) - процесс извлечения информации из веб страниц. Это может быть какая-то финансовая или коммерческая информация. Это может быть информация для научных работ.

Существует два вида скрейпинга - статичных сайтов и динамических. Для скрейпинга динамических сайтов могут потребоваться гораздо более сложные инструменты вроде хедлес браузеров. Это не сильная сторона R (хотя не невозмодная), потому мы сегодня остановимся на скрейпинге относительно статичных веб страниц.

## Причём тут HTTP запросы и XML

Как вы помните из прошлого урока, вводя адрес сайта в браузере вы (через несколько прослоек) делаете http запрос, который возвращает вам HTML. А HTML - это очень похоже на html. Такая же древовидная структура тегов с атрибутами и текстом.

```{r}
# Базовая функция для чтения страниц в rvest: read_html
library(rvest)

url <- 'https://en.wikipedia.org/wiki/List_of_countries_by_GDP_(nominal)'
gdp_page <- read_html(url)

# Это тоже самое, что и выполнить get запрос по урлу
library(httr2)
grp_page_httr <- request(url) %>% 
  req_perform() %>% 
  resp_body_html()

# Но у httr2 есть серь>зное преимущество: прописывание своего юзерагента
user_agent <- 'Mozilla/5.0 (Macintosh; Intel Mac OS X 10.15; rv:109.0) Gecko/20100101 Firefox/112.0'

request('https://httpbin.org/user-agent') %>% 
  req_user_agent(user_agent) %>% 
  req_perform() %>% 
  resp_body_json()

request('https://httpbin.org/user-agent') %>% 
  req_user_agent('Just teaching about web scraping. If violating, please send a message via telegram @volodin_dd') %>% 
  req_perform() %>% 
  resp_body_json()
```

А структуру сайта можно увидеть через функции из пакета для работы с xml

```{r}
library(rvest)
library(xml2)

url <- 'https://en.wikipedia.org/wiki/List_of_countries_by_GDP_(nominal)'
gdp_page <- read_html(url)
gdp_page %>% 
  xml_structure()
```

## Как искать иголку в стоге тегов

В реальных веб страницах очень больше html с очень большим количеством тегов. Чтобы найти что-то, нужно уметь пользоваться путеводителем. Вам в помощь средства разработчика в браузере.

```{r}
# пример с простыми тегами
html <- '<!DOCTYPE html>
<html>
<body>

<h1>My First Heading</h1>

<div>
	<p>First p entry</p>
    <span>First span entry</span>
    <div>
    	<p>Second p entry</p>
      <b>First bold entry</b>
    </div>
</div>

<ol>
  <li>First list element</li>
  <li>Second list element</li>
  <li>Third list element</li>
  <li>Fourth list element</li>
</ol>

<p>My first paragraph.</p>

</body>
</html>'

doc <- read_html(html)

# пройдём по пути до полужирного текста
doc %>% 
  html_element('b') %>% 
  html_text()

# достанем все p элементы
doc %>% 
  html_elements('p') %>% 
  html_text()

# достанем только Second p entry
doc %>% 
  html_element('div div p') %>% 
  html_text()
```

## Классы и пути

Кроме самих тегов у них есть атрибуты. Часто это классы в CSS. Они так и пишутся `<a class="very-useful-link">...`. very-useful-link здесь - это класс в отдельном css файле, который определяет стиль для всех элементов этого класса. Доступны и мультиклассы, то есть можно для одногоэлемента указать несколько классов через пробел. Чтобы получить элементы определённого класса, нужно указать его название с точкой в начале

```{r}
html_css <- '<!DOCTYPE html>
<html>
<body>

<h1>My First Heading</h1>

<div class="first">
	<p class="special-p">First p entry</p>
  <span>First span entry</span>
  <div>
    <p>Second p entry</p>
    <b class="multi">First bold entry</b>
  </div>
</div>

<ol>
  <li>First list element</li>
  <li>Second list element</li>
  <li>Third list element</li>
  <li>Fourth list element</li>
</ol>

<p class="special-p multi">My first paragraph.</p>

</body>
</html>'

read_html(html_css) %>% 
  html_elements('.first')

# мультикласс
read_html(html_css) %>% 
  html_elements('.special-p.multi')

# чтение только определённых тегов класса
read_html(html_css) %>% 
  html_elements('.multi')

read_html(html_css) %>% 
  html_elements('p.multi')

read_html(html_css) %>% 
  html_elements('b.multi')

# Дети, родители, братья и сёстры
# Подходит как для классов, так и для тегов
read_html(html_css) %>% 
  html_elements('div.first > p')

read_html(html_css) %>% 
  html_elements('p.special-p + span')
```

Для более прицельного поиска существуют запросы в xpath.

```{r}
read_html(doc_css) %>% 
  html_elements(xpath = '//div/div[p]')

read_html(doc_css) %>% 
  html_elements(xpath = '//div[p[text() = "Second p entry"]]/b')
```





