---
title: "Урок десятый: Работа с базами данных"
author: "Вячеслав Арбузов"
date: "`r Sys.Date()`"
output: html_document
editor_options: 
  markdown: 
    wrap: 72
---

## DBI (Database Interface)

Спецификация R-пакетов, которые обеспечивают универсальный интерфейс для работы с различными базами данных, такими как MySQL, SQLite, PostgreSQL, Oracle и др.

DBI определяет набор функций, которые должны быть реализованы каждым пакетом для обеспечения совместимости.

Благодаря DBI, пользователи могут использовать единый синтаксис для работы с различными базами данных, не заботясь о конкретных деталях их реализации.

## R и SQLite

SQLite - легковесная, встраиваемая реляционная база данных, которая хранит данные в одном файле, поддерживает SQL и обладает высокой скоростью работы.

Для подключения к SQLite используем библиотеку RSQLite и работаем с базой с использованием команд библиотеки DBI.

```{r}

library(DBI)
library(RSQLite)
con = dbConnect(RSQLite::SQLite(),":memory:")
data("mtcars")
dbWriteTable(con,'mtcars',mtcars)
dbListTables(con)
dbReadTable(con,"mtcars")
dbRemoveTable(con,'mtcars')
dbDisconnect(con)
```



## R и PostgreSQL


PostgreSQL - это бесплатная и открытая реляционная база данных с широким спектром функций и возможностей, включая поддержку SQL, транзакций, индексирования, хранения процедур, а также расширений.

Для подключения к SQLite используем библиотеку RPostgres и работаем с базой с использованием команд библиотеки DBI.

```{r}
library(RPostgres)
# link for some free PostgreSQL DB
# https://uibakery.io/sql-playground
con = dbConnect(
  Postgres(),
  host = 'psql-mock-database-cloud.postgres.database.azure.com',
  port = 5432,
  user = 'gwsetptlrsvidlirzpfrgwde@psql-mock-database-cloud',
  password = 'vebxfoeboxmdbouhyqovfqap',
  dbname = 'booking1683649458660lzqqesusssxtwoyi'
)

dbListTables(con)
# dbWriteTable(con,'cars1234',mtcars)
dbGetInfo(con)
dbExistsTable(con,'cars1234')
dbListFields(con,'cars1234')
dbReadTable(con,'cars1234')
```

## Использование SQL в R

SQL (Structured Query Language) - язык программирования, используемый для работы с реляционными базами данных.

SQL является одним из наиболее популярных языков программирования и используется в различных областях, связанных с хранением и обработкой данных.

```{r}
## SQL
dbGetQuery(con,'SELECT * from cars1234 where cyl=6')
my_query = dbSendQuery(con,'SELECT * from cars1234 where cyl=6')
dbFetch(my_query)
dbClearResult(my_query)

# 1 methods params
num_cyl = 4
my_query = dbSendQuery(con,paste0('SELECT * from cars1234 where cyl=',num_cyl))
dbFetch(my_query)
dbClearResult(my_query)
my_query

#  2 method
num_cyl = 4
my_query = dbSendQuery(con,'SELECT * from cars1234 where cyl= $1 and am = $2',params = list(num_cyl,1))
dbFetch(my_query)
dbClearResult(my_query)
my_query

# update
dbExecute(con,'UPDATE cars1234 SET hp = hp+10')

# insert
dbExecute(con,'INSERT INTO cars1234 (hp,mpg) VALUES (1,2),(2,3)')

db_res = dbReadTable(con,'cars1234')

dbWriteTable(con,'cars1234',head(mtcars,3),append=TRUE)

dbDisconnect(con)
```

## R и ClickHouse

ClickHouse - это колоночная СУБД с открытым исходным кодом, специализирующаяся на аналитических запросах и обработке больших объемов данных.


Для подключения к ClickHouse используем библиотеку ClickHouseHTTP и работаем с базой с использованием команд библиотеки DBI.

```{r}
library(ClickHouseHTTP)
###### clickhouse ###
# find your DB connection on  https://clickhouse.com
con = dbConnect(
  ClickHouseHTTP(),
  host = 'cibo7rsjn9.eu-central-1.aws.clickhouse.cloud',
  port = 8443,
  user = 'default',
  password = 'D3jeO8IBtXR~5',
  https = TRUE)

dbListTables(con)

swissfrom_db = dbReadTable(con,'swiss')
swissfrom_db

```

