---
title: "Урок седьмой: Работа с файловой системой. Форматы csv и xls(x)"
author: "Вячеслав Арбузов"
date: "`r Sys.Date()`"
output: html_document
editor_options: 
  markdown: 
    wrap: 72
---

## Работа с файловой системой

R использует слэш "/" для разделения пути к файлам и директориям

Пути к файлам и директориям в R можно задавать как абсолютные (полные
пути от корневой директории), так и относительные (относительно текущей
рабочей директории).

Для чтения и записи файлов в R используются различные функции в
зависимости от формата файла. Например, для чтения и записи файлов
формата csv используются функции read.csv() и write.csv()
соответственно, а для файлов формата xls - readxl::read_excel() и
writexl::write_xlsx().

При работе с файлами и директориями в R следует учитывать особенности
операционной системы, на которой выполняется код, особенности путей к
файлам и директориям на этой операционной системе, а также права доступа
к файлам и директориям.

```{r}
# Создать новую директорию "my_dir" в текущей рабочей директории
dir.create("my_dir")

# Создать новую директорию "my_dir" в указанной директории
# dir.create("C:/Users/user/Documents/my_dir")

# Записать данные в файл "my_data.csv" в текущей рабочей директории
write.table(c(1,2,3), "my_test_R_data.csv")

# Проверить существование файла "my_test_R_data.csv" в текущей рабочей директории
file.exists("my_test_R_data.csv")

# информация о файле
file.info("my_test_R_data.csv")

# информация о файле
file.size("my_test_R_data.csv")

# Проверить существование файла "my_test_R_data.csv" в указанной директории
file.exists("C:/Users/user/Documents/my_test_R_data.csv")

# Удалить директорию "my_dir" и все ее содержимое в текущей рабочей директории
unlink("my_dir", recursive = TRUE)

# Удалить директорию "my_dir" и все ее содержимое в указанной директории
#unlink("C:/Users/user/Documents/my_dir", recursive = TRUE)

# Удалить файл "my_file.csv" в текущей рабочей директории
unlink("my_test_R_data.csv")

# список всех файлов директории
list.files()[1:3]

# рабочая директория
getwd() 
#изменим путь рабочей директории
setwd("/Users/vyacheslav") 

# список всех файлов директории. возможны ошибки если папок слишком много
list.dirs('Pictures')


# работа с буфером обмена Windows - указываем вместо пути - clipboard
# write.table(data.frame(rnorm(5),runif(5)), 'clipboard', sep = '\t', row.names = FALSE)     
# read.table('clipboard')

#работа с буфером обмена MAC - pipe("pbcopy", "w")
#write.table(data.frame(rnorm(5),runif(5)), file=pipe("pbcopy", "w"), sep = '\t', row.names = FALSE)     

#read.table(pipe("pbpaste"), sep='\t', header=TRUE) 


```

### Работа с файловой системой через GUI RStudio

Вкладка Files в RStudio (см. видео лекций)

## Работа с форматом txt,csv,dsv

txt - наиболее простой формат текстовых данных

Расширение может быть любое (даже такое -> 'file.arbuzov') важно, что какая структура внутри.

Форматы фиксированной ширины

-   Fixed-width ASCII

-   Parquet

Форматы с разделителем:

-   CSV -- разделитель запятая (иногда точка с запятой SSV-формат)

-   TSV -- разделитель табуляция

-   PSV -- разделитель вертикальная черта

Форматы для для передачи данных по сети интернет (JSON,XML)

```{r}
# сложные примеры из библиотеки readr
library(readr)
path_csv = readr_example(readr_example())

# файл где после 1000 наблюдений изменяется тип данных
df = read_csv(path_csv[1])
problems(df)
# используем основную команду в библиотеке read_csv
# метод 1 - расширяем границы строк для определения формата 
df = read_csv(path_csv[1],guess_max = 1401)
df
# метод 2 - принудительно преобразуем столбцы к нужному формату
df <- read_csv(
  path_csv[1], 
  col_types = list(
    x = col_double(),
    y = col_date(format = "")
  )
)
df

# файл с пробелами
# более сложная история, здесь нужно использовать команду read_table
df2 = read_table(path_csv[2],col_names = FALSE)
df2

# логи файлов
read_log(path_csv[3])

# файлы с фиксированной шириной
# метод 1 - автоматическое определение ширины
read_fwf(path_csv[4], fwf_empty(path_csv[4], col_names = c("first", "last", "state", "ssn")))
# метод 2 - определяем самостоятельно
read_fwf(path_csv[4], fwf_widths(c(20, 10, 12), c("name", "state", "ssn")))

# файл с выравниванием по правому и левому краю пробелами
read_table(path_csv[5])
# обычный csv файл
read_csv(path_csv[6])
# обычный csv файл сжатый в архив
read_csv(path_csv[7])
# обычный csv файл сжатый в архив
read_csv(path_csv[8])

# чтение запись с помощью библиотеки data.table*
library(data.table)
# очень производительная фукнция -  часто на автомате хорошо парсит данные, но бывает и не идеально, особенно когда имеет дело с пробелами
fread(path_csv[1])

# очень производительная фукнция для записи файлом с разделителем
fwrite(mtcars,file = 'mtcars.csv')

```

## Работа с форматом xls

-   XLS -- бинарный файл

-   XLSX -- xml файл со сложной структурой

```{r}
library(readxl)
# Тестовые данные внутри библиотеки readxl
readxl_example()
# пути до тестовых данных
path_excel = readxl_example(readxl_example())
path_excel

# разные способы определения типа excel файла
excel_format(path_excel[1])
excel_format(path_excel[2])
format_from_ext(path_excel[2])
format_from_signature(path_excel[2])

# какие есть листы в файле
excel_sheets(path_excel[4])

#  отдельные функции
# для чтения xls
read_xls(path_excel[1])
# для чтения xlsx
read_xlsx(path_excel[2])

# пример использования
df=read_excel(path_excel[4]) # зачитывает самый первый лист
df2=read_excel(path_excel[4],sheet = 'mtcars')
read_excel(path_excel[4], range = "C1:E7")
read_excel(path_excel[4], range = "mtcars!B1:D5")

# чтение и запись с помощью библиотеки openxlsx *
library(openxlsx)
# чтение
df = read.xlsx(path_excel[4],sheet='mtcars')
head(df)
# запись
# установим стиль
hs <- createStyle(
  textDecoration = "BOLD", fontColour = "#FFFFFF", fontSize = 12,
  fontName = "Arial Narrow", fgFill = "#4F80BD"
)
data(mtcars)
write.xlsx(mtcars,
  file = "test.xlsx",
  colNames = TRUE, borders = "rows", headerStyle = hs
)



```

## Работа с внутренним форматом данных R (RData,rds) \*

-   Внутренний формат данных в R - Rdata

-   Rdata и Rda синонимы

-   Хранит множество объектов R

-   Бинарный файл rds -- может хранить только 1 объект

```{r}
x = data.frame(rnorm(100),rnorm(100))
model_test = lm(x[,1]~x[,2])
# сохранить все объеты
save.image('my_text_image.RData')
load('my_text_image.RData')

# сохранить список объектов
save(x, model_test,file = 'list_objects.RData')
load('list_objects.RData')

# сохранить отдельный объект
saveRDS(model_test,file = 'test_object.rds')
infoRDS('test_object.rds')
readRDS('test_object.rds')
```


* задания со звездочкой - бонусный материал 