---
title: "Урок третий: функции, окружения и оператор конвейера"
author: "Дмитрий Володин"
date: "`r Sys.Date()`"
output: html_document
---

### Функции

Функции в R - граждане первого сорта, то есть тоже объекты. Их можно объединять в списки, получать в результате вызова других функций и передавать в качестве аргументов в другие функции. Если использовать функцию без скобок (без передачи ей аргументов), то вернётся объект - тело функции. Чтобы вызвать функцию, надо в скобках после имени передать в её аргументы значения. Хорошей практикой является передача значений по имени. Хотя R понимает и передачу по позиции аргумента в списке.

``` {r}
mean
head.matrix

stat_functions <- list(mean = mean, median = median, sd = sd)

stat_functions$mean(x = rnorm(1000))

```

Пользовательские функции R состоят из названия, аргументов, тела и возвращаемого значения. 

``` {r}
# выбираем название функции
# то есть переменную, которая будет хранить нашу функцию
my_awesome_function <- function(
  # передаём аргументы
  x,
  y,
  # зададим аргумент со значением по умолчанию
  z = 1
) {# напишем тело функции, то есть код, который будет выполняться при вызове
  res <- (x + y) / z
  return(res) # ключевое слово return явно указывает на то, что будет возвращаться 
}

# такая запись тоже возможна
my_awesome_function <- function(x, y, z = 1) (x + y) / z

my_awesome_function(x = 100, y = 200, z = 300)
my_awesome_function(x = 100, y = 200)
my_awesome_function(100, 200)
```

Самый простой способ всё понять - относиться к функциям как к процедурам. Это не совсем верно, но зато быстрее начинаешь понимать. Тело функции - отдельная программа, скрипт. В ней есть разнообразные переменные. Некоторые создаются внутри, некоторые получаются извне. Аргументы функции - это как раз названия переменных, которые будут использованы в теле функции. И при вызове функции, эти переменные указывают на значения, которые им передаются. Итого получается, что мы передаём значения на вход и получаем результат на выходе. Так уже больше похоже на описание именно функции. Но не всё так просто.

### Окружения

Для простоты я приравняю понятия пространства имён и окружений. Когда я говорил про то, что переменные в теле функцию либо создакются там же, либо берутся из аргуентов, я немного упростил. На самом деле объекты ищутся по их именам в локальном окружении функции. А если найти их не выходит, то поиск продолжается в окружении выше по иерархии. То есть в том, в котором функция вызвана. И это может привести к неожиданным результатам

``` {r}
# создадим функцию с опечаткой в теле
my_func <- function(a, b, c) {
  res <- a + b - cc
  return(res)
}

# полуаем ошибку при вызове
my_func(a = 10, b = 20, c = 30)

cc <- rnorm(1000)

# не получаем ошибку, потому что объект cc есть в родительском окружении
my_func(a = 10, b = 20)

cc <- TRUE

# изменяя объект в родительском окружении, мы меняем результат функции
my_func(a = 10, b = 20)
```

### Оператор конвейера

Аргументы функци принимают значения. В результате вызова функции получается значение. Значит можно передавать в качестве аргумента функции вызов другой функции. И так можно делать сколь угодно много раз. В таком случае не придётся создавать много промежуточных переменных и не возникнет проблем с памятью. Однако от такой записи сильно страдает читаемость. Функция, которая вызывается последней, читается самой первой и наоборот. Специально для этого начиная с четвёртой версии в R есть оператор конвейера `|>`

``` {r}
# оператор конвейера - синтаксическое преобразование

f(g(arg = x)) == x |> g() |> f()

# Результат вызова левой части выражения передаётся в
# первый аргумент правой части выражения

1000 |> rnorm(mean = 100, sd = 33) |> mean()

# Если нужно передать значение из левой части в конкретный
# (не первый) аргумент из правой, используется знак нижнего подчёркивания
# после названия аргумента и знака равно

1000 |> rnorm(n = 100, mean = _, sd = 333)

# В отличие от других операторов, не является функцией, это просто
# синтаксическая конструкция

1000 |> `+`(x = _, y = 1000)
```

### Функции высшего порядка и ...

Функции, принимающие другие функции в качестве аргументов, называются функциями высшего порядка. Самым простым примером тут будет `lapply`, которая применяет переданную ей функцию к элементам переданного ей списка. В ней же есть и `...`, так что на одном примере разберёмся со всем, что тут происходит.

``` {r}
# Попробуем применить плечевой метод для поиска подходящего
# количества центроидов для kmeans для датасета iris

# создадим каррированную функцию kmeans
curried_kmeans <- function(df) function(k) kmeans(x = df, centers = k)

# здесь функция curried_kmeans при вызове на датасете возвращает функцию
# kmeans, в аргумент x которой уже передан датасет, функция ожидает 
# передачи ей значения количества центроидов (и может принять ещё значения
# для нескольких необязательных аргументов)
curried_kmeans(iris[, -5])

# Теперь посчитаем betweenss для разного количества центроидов
# Всё в одном пайпе

iris[, -5] |>
  # передадим в нашу пользовательскую функцию датасет iris
  curried_kmeans(df = _) |>
  # передадим в lapply частично применённую функцию
  lapply(X = 2:10, FUN = _) |>
  # через функцию-оператор [[ вытащим betweenss для каждого элемента
  # в apply функциях есть ..., необязательные аргументы
  # в этих функциях на месте трёх точек можно передавать поимённо аргументы для
  # функции в FUN. В других случаях применение ... может быть другим, его можно
  # определять самостоятельно
  sapply(`[[`, name = 'betweenss') |>
  plot(x = 2:10, y = _)
```