---
title: "Урок второй: векторы, типы данных, операторы и ветвления"
author: "Дмитрий Володин"
date: "`r Sys.Date()`"
output: html_document
---

## Матрицы и массивы: расширение векторов

### Факторы

Факторы - это фактически перечисления. Вектор значений категориальной переменной, который может принимать строго определённые значения из списка. Значения фактора могут иметь порядок.

``` {r}
x_fct <- rnorm(1000)

# нарезка числового вектора на фактор из 6 элементов
x_fct <- cut(x_fct, breaks = 6, labels = letters[6:1], ordered_result = TRUE)


letters_indexes <- floor(runif(1000, min = 1, max = 27))

# создание фактора из букв
letters_factor <- factor(x = LETTERS[letters_indexes], levels = LETTERS, ordered = TRUE)

as.numeric(letters_factor[1])

l <- as.factor(LETTERS)

# автоматический дроп факторов
l <- c(l, 'dsnsdfjn')

```

### Таблицы

Я не буду особо распространяться насчёт таблиц. Они полезны тем, что подсчитывают количество вхождения значения переменной.

``` {r}
# создание таблицы с количеством вхождений элемента в вектор
table(letters_factor)
```

### Матрицы

Матрицы, как и векторы, в R имеют много общего со своими математическими исходниками. Это векторы с несколькими измерениями. И делать вы с ними можете примерно всё тоже самое, даже чуть больше.

``` {r}
x_mtrx1 <- rnorm(1024)

# задание измерений вектора
dim(x_mtrx1) <- c(128, 8)

# создание матрицы из значений
x_mtrx2 <- matrix(rnorm(1024), nrow = 8, ncol = 128)

# операции над матрицами
x_mtrx2 + matrix(rnorm(1024, mean = 100, sd = 100), nrow = 8, ncol = 128)
x_mtrx2 * matrix(rnorm(1024, mean = 100, sd = 100), nrow = 8, ncol = 128)
x_mtrx2 / matrix(rnorm(1024, mean = 100, sd = 100), nrow = 8, ncol = 128)
x_mtrx2 %/% matrix(rnorm(1024, mean = 100, sd = 100), nrow = 8, ncol = 128)
matrix(rnorm(1024, mean = 100, sd = 100), nrow = 8, ncol = 128) %% x_mtrx2

rowSums(x_mtrx1)
colSums(x_mtrx1)

rowMeans(x_mtrx1)
colMeans(x_mtrx1)

# транспонирование матриц
t(x_mtrx1)

# умножение матриц
x_mtrx1 %*% x_mtrx2
dim(x_mtrx1 %*% x_mtrx2)
dim(1:10 %*% 10:1)
xx <- 1:10 %*% t(10:1)
dim(xx)
diag(xx)

# добавление строк и столбцов
rbind(1:8, x_mtrx1)
cbind('AA' = 1:128, x_mtrx1)

diag(xx) <- 0

# возврат элементов матрицы по индексам
x_mtrx1[1:10, 1:8]
x_mtrx1[, 1]

# задание имён строк и колонок
dimnames(x_mtrx1)[[2]] <- LETTERS[1:8]
double_letters <- paste0(expand.grid(LETTERS, LETTERS)[[1]], expand.grid(LETTERS, LETTERS)[[2]])
dimnames(x_mtrx2) <- list(LETTERS[1:8], double_letters[1:128])
x_mtrx2[, 1]
x_mtrx2[1, ]
colnames(x_mtrx2) <- double_letters[1:128]
rownames(x_mtrx2) <- LETTERS[1:8]

# обращение к элементам матрицы по именам строк и/или колонок
x_mtrx2['A', 'AA']

# изменение значений определённых элементов
x_mtrx1[128, ] <- 1:8
x_mtrx2[, 128] <- 1:8
```

### Массивы

Массивы - это дополнительные измерения. Трёх- и более мерные векторы.

``` {r}
# создание массива из вектора
x_array <- rnorm(512)
dim(x_array) <- c(8, 8, 8)

# возврат элементов массива по индексам
x_array[1, 2, 1]
x_array[, 2, 1]
x_array[, , 1]
```


## Списки: самая общая структура

Список - это коллекция объектов. Абсолютно любых. Любых типов, размеров и вложенности. Списки могут содержать другие списки.

Что касается памяти, то список - это коллекция ссылок на объекты. Если мы изменим хоть один объект, то адрес списка изменится (потому что мы создали новую коллекцию ссылок на объекты, так как у одного из объектов поменялась прописка). Адреса нетронутых элементов не поменяются.

``` {r}
# создание простейшего списка
x_l1 <- list(1:10)
str(x_l1)

x_l1[1]
x_l1[[1]]
x_l1[[1]][10]

# создание списка с простой иерархией
x_l1 <- c(x_l1, list(LETTERS), list(x_array), list(x_mtrx1))
str(x_l1)

x_l1[[4]][, 1]

# создание именованного списка
x_l2 <- list(
  numbers = 1:10,
  letters = LETTERS,
  array = x_array,
  matrix = x_mtrx1,
  unnamed_list = x_l1
)
str(x_l2)

x_l2$unnamed_list[[1]][1]

# добавление нового элемента в список
x_l2$new <- c('R', 'Is', 'awesome')
x_l2$new
str(x_l2)
```

## Датафреймы: список векторов одинаковой длины

Датафрейм - это частный случай списка. В списке-датаферймы все элементы - это векторы одинаковой длины. Каждый вектор-колонка имеет имя.

``` {r}
# создание датафрейма
x_df <- data.frame(
  letters = letters[1:10],
  norm = rnorm(10),
  unif = runif(10),
  order = 1:10
)

str(x_df)
class(x_df)

x_df$norm
x_df[, 1]
x_df[, 1, drop = FALSE]

x_df[1, ]

# добавление строки в датафрейм
x_df[11, ] <- list(
  letters = letters[11],
  norm = rnorm(1),
  unif = runif(1),
  order = 11
)

# добавление столбца в датафрейм
x_df$new_col <- 11:1

as.list(x_df)$norm

# обращение к элементам датафрейма
x_df[["letters"]]
x_df[, c("letters", "norm")]
x_df[floor(x_df$norm) == 1, ]
x_df[, which(floor(x_df$norm) == 1)]
```

## Практика с датафреймами

Эта часть урока проходится вместе со студентами по возможности. В противном случае - самостоятельная практика для студентов

``` {r}
# сохранение встроенного датасета mtcars в переменную
my_data <- mtcars
str(my_data)

# краткие сведения по каждой переменной
summary(my_data)

# создадим датафрейм со статистиками по группам машинам (по количеству цилиндров)
un_cyls <- unique(my_data$cyl)

agg_data <- data.frame(
  cyl = un_cyls
)

agg_data$n_cars <- c(
  sum(my_data$cyl == agg_data$cyl[1]),
  sum(my_data$cyl == agg_data$cyl[2]),
  sum(my_data$cyl == agg_data$cyl[3])
)

agg_data$mean_hp <- c(
  mean(my_data$hp[my_data$cyl == agg_data$cyl[1]]),
  mean(my_data$hp[my_data$cyl == agg_data$cyl[2]]),
  mean(my_data$hp[my_data$cyl == agg_data$cyl[3]])
)

agg_data$mean_mpg <- c(
  mean(my_data$mpg[my_data$cyl == agg_data$cyl[1]]),
  mean(my_data$mpg[my_data$cyl == agg_data$cyl[2]]),
  mean(my_data$mpg[my_data$cyl == agg_data$cyl[3]])
)
```