---
title: "Урок шестнадцатый: Быстро и лаконично: data.table"
author: "Вячеслав Арбузов"
date: "`r Sys.Date()`"
output: html_document
editor_options: 
  markdown: 
    wrap: 72
---

## Быстро загрузить/выгрузить

Одни из первых и наиболее полюбившиеся команды пользователям - очень
быстрочтение и запись:

`fread` - команда быстрого чтения

`fwrite` - команда быстрой записи

```{r}
library(data.table)
size_of_sample = 10^5 # you can set more, if you want to test read/write speed
fwrite(x = data.table(a=rnorm(size_of_sample),b=rnorm(size_of_sample)),'my_test_data_table_example.csv')
file.size('my_test_data_table_example.csv')/1024^2 # size in mb
x = fread('my_test_data_table_example.csv')
```

## Создание data.table

Таблица данных создается с использованием команд `fread`, `data.table`,
`as.data.table`

```{r}
# toy example
x = data.table(a=rnorm(size_of_sample),b=rnorm(size_of_sample),d=rnorm(size_of_sample))
y = data.frame(a=rnorm(size_of_sample),b=rnorm(size_of_sample),d=rnorm(size_of_sample)) #as example - from bd
class(y)
x = data.table(y) # from data.frame to data table
class(x)
```

## Выборка данных

Выборка очень похожа на синтаксис `data.frame`. Для работы с несколькими
полями используется `.` В data.table `.` и `list` являются синонимами.

```{r}
# extract
x[1:4]
x[1:4,]
x[,2]
x[1,1]
x[,c(2,3)]
head(x$b)
head(x[,b])
x[,list(b,d)]
x[,.(b,d)]
# . = list
x[1:3,.(b,d)]
```

## Выборка по условию

Можно использовать классический синтаксис data.frame, а можно
использовать более сокращенный

```{r}
x[x$a>0,]
x[a>0 & b<0,.(d)]
```

## Создание новых столбцов

Для создания новых столбцов используем оператор `:=`

```{r}
# := create
# compute
x[,sum(a)]
x[,sum1:=sum(a)]
x[,':='(f1=sum(a),f2=mean(a),f3=sd(a),f4=sd(a),f5=sd(a))]
x[1,':='(f1=0,f2=1,f3=2)]
```

## Удаление столбцов

Для удаление столбцов присваиваем значение `NULL`

```{r}
#delete
x[,f3:=NULL]
x[,':='(f4=NULL,f5=NULL)]
```

## Упорядочивание

Сортировка происходит с использованием функции `order`, которая является
внутренне оптимизированной и упорядочивает гораздо быстрее чем прочие
функции

```{r}
# order
x[order(-b,a)]
```

## Агрегирования данных

Для агрегирования данные записываем на 3 место (после 2 запятой) функцию
`by` или `keyby`. Разница между `by` и `keyby` в том, что последняя
создает еще и автоматом сразу индекс. Ниже представлены различные
вариант синтаксима указания столба по которому агрегируем.

```{r}
# group by
x[,sum(a),by = f1]
x[,sum(a),by = 'f1']
x[,sum(a),by = 'f1,f2']
x[,sum(a),by = .(f1,f2)]
x[,sum(a),keyby = .(f1,f2)]
x[,.(f_sum = sum(a),f_mean = mean(a)),keyby = .(f1,f2)]
x[a>0,.(f_sum = sum(a),f_mean = mean(a)),keyby = .(f1,f2)]
```

## Специальных знаки

В data.table существуют специальные знаки: `.N`,`.SD`,`.I`

`.N` - подсчитывает количество элементов (аналог length)

`.SD` - делает подвыборку данных (Subsample of Data)

`.I` - выдает индекс элемента

```{r}
#. .N. .SD
x$dummy = c(rep(0,size_of_sample/2),rep(1,size_of_sample/2))
x[,a[1],by=dummy]
#x[,a[length(a)],by=dummy] #bad
x[,a[.N],by=dummy]
x[,.SD[1],by=dummy]
x[,.SD[.N],by=dummy]
x[,.SD[.N],by=dummy,.SDcols = c('a','b','d')]
x[1:20,.SD[.N],by=dummy][,(a:d)]
x[,.I[.N],by=dummy]
```

## Принудительное присвоение set

Можно присваивать принудительно значения командой `set` Можно изменить
название необходимого столбца

```{r}
set(x,1,1,123123)
setnames(x,'a','a2')
x
```

## Индексы

Для оптимизации вычислений в data.table используется понятия индексы или
ключи. По ключевому полю (полям) вычисления происходят гораздо быстрее.
Некоторые команды по умолчанию работают с индексами (например join)

```{r}
#key
setkey(x,dummy)
key(x)
```

## JOIN

```{r}
y = data.table(my_key=1:5,my_dummy = rep(0,5),f13 = letters[1:5])
# x[y] # not working cause see next
# set index to x and y
setkey(y,my_key)
key(y) 
x[,my_key:=1:.N]
setkey(x,my_key)
key(x) 
x[y]

merge(x,y)
merge(x,y, all.x=TRUE)
merge(x,y, all.y=TRUE)
merge(x,y, all=TRUE)

y[x,on = .(my_dummy=f1)] # join on
x[y,on = .(b>my_key)] #non equi join
```

## bind объединение

bind объединение работает точно также как и с data.frame

```{r}
# rbind(x,y)
cbind(x,y)
```

## Изменение формы

Можно изменять форму данных из вертикальной в горизонтальную (`dcast`) и
наоборот (`melt`)

```{r}
# reshape
z = dcast(x,dummy~my_key,value.var = c('b','d'))
z[1:5,1:5]
melt(z,id.vars = 'dummy',measure.vars = patterns('^','^b'),variable.name = 'y',value.name = c('a','b'))
```

## Применение функции к столбцам

Можно применить одну функции сразу ко всем столбцам

```{r}
# apply functions many columns
x[,lapply(.SD,mean)]
# only few cols
cols = c('b','d')
x[,paste0(cols,'_agg'):=lapply(.SD,mean),.SDcols = cols]
```

# Функции сдвига

Для сдвига значение переменной используем функцию `shift`

```{r}
x[,x_lag:=shift(b,1),dummy]
x[,x_lag:=shift(b,1,type = 'lead'),dummy]
```

# Практический пример

Задача: "Поход по барам: Определение опьянения"

Основные таблицы:

-   данные с телефона (акселерометра) и координатами x,y,z

-   данные замеров уровня алкоголя в организме

У этих данных разная периодичность. Данные с телефона снимаются раз в несколько минут, а уровень алкоголя в измеряется раз в несколько десятков минут. Нужно сперва объединить эти данные с использованием rolling join и после этого можно уже для каждого события измерения уровня алкоголя считать агрегирующий метрики по данным с акселерометра.

ссылка на данные:
<https://archive.ics.uci.edu/ml/machine-learning-databases/00515/>

Для запуска кода раскомментируйте код

```{r}
################ uncomment this example ############
# x = fread('data-tac/all_accelerometer_data_pids_13.csv')
# uniq_pid = unique(x$pid)
# 
# i=1
# for(i in 1:length(uniq_pid))
# {
#   tac = fread(paste0('data-tac/clean_tac/',uniq_pid,'_clean_TAC.csv')[i])
#   tac$pid = uniq_pid[i]
#   if(i==1) tac_data = tac else tac_data = rbind(tac_data,tac)
# }
# 
# tac_data$my_time = as.POSIXct(tac_data$timestamp, origin="1970-01-01")
# x$my_time = as.POSIXct(x$time/1000, origin="1970-01-01")
# x = x[time>0]
# tac_res = tac_data[x,on = .(pid=pid,my_time=my_time),roll = -Inf]
# tac_res = na.omit(tac_res)
# 
# my_model_data = tac_res[,.(.N,sdXYZ=sd(x)+sd(y)+sd(z),drunk = as.numeric(TAC_Reading>0.08)),by='TAC_Reading,pid']
# my_model_data = na.omit(my_model_data)
# summary(lm(TAC_Reading~sdXYZ,data = my_model_data))
# 
# # add phones 
# phones = fread('data-tac/phone_types.csv')
# my_model_data = my_model_data[phones,on = .(pid=pid)]
# summary(lm(TAC_Reading~sdXYZ+phonetype,data = my_model_data))
```
