---
title: "Урок пятнадцатый: Объединение данных: join и bind"
author: "Вячеслав Арбузов"
date: "`r Sys.Date()`"
output: html_document
editor_options: 
  markdown: 
    wrap: 72
---

## bind объединение

В случае когда нам не нужно устанавливать связи между данными можно
воспользоваться объединение с использованием команд bind:

`rbind` - объедение строк (row bind)

`cbind` - объедение столбцов (column bind)

```{r}

# toy example
cbind(1:4, c = 2:3) # col bind
rbind(1:4, c = 2:3) # row bind



# data
data("mtcars")

x = mtcars[1:3,1:3]
y = mtcars[2:4,3:4]
z = mtcars[4:6,4:6]


## not correct
#rbind(x[,1:2],y)
cbind(x,y)

library(dplyr)
bind_rows(x,y)
bind_rows(x,y,.id = "inputname")
bind_cols(x,y)

```

## join объединение

В случае когда при объединение нам нужно учитывать связи в данных
используем базовую команду `merge` или команды \*`_join` из библиотеки
dplyr

```{r}

merge(x[,1:2],y,all = T)
# by row names ?? NO
intersect(names(x), names(y))


merge(x,y,by=0)
merge(x,y,by='row.names')


# merge Ideal world
# R Inner Join
df2 <- merge(x,y, by = 0)
print(df2)

# R left outer join data.frames
df2 <- merge(x,y, by = 0, all.x=TRUE)
print(df2)

# R right outer join data.frames
df2 <- merge(x,y, by = 0, all.y=TRUE)
print(df2)

# R full outer join data.frames
df2 <- merge(x,y, by = 0, all=TRUE)
print(df2)


# R Cross (cartesian) join data.frames
df2 <- merge(x,y, by = NULL)
print(df2)

library(stringr)
# same names 
x$car_brand = str_split_fixed(rownames(x),' ',2)[,1]
x$car_model = str_split_fixed(rownames(x),' ',2)[,2]
y$brand = str_split_fixed(rownames(y),' ',2)[,1]
y$car_model = str_split_fixed(rownames(y),' ',2)[,2]
z$brand = str_split_fixed(rownames(z),' ',2)[,1]
z$car_model = str_split_fixed(rownames(z),' ',2)[,2]

df2 <- merge(x,y, by = 'car_model')

## different names
df2 <- merge(x,y, by.x = 'car_brand',by.y = 'brand')
df2 <- merge(x,y, by.x = c('car_brand','car_model'),by.y = c('brand','car_model'))

# dplyr
library(dplyr)
library(tibble)
rownames_to_column(y)
inner_join(rownames_to_column(x),rownames_to_column(y),by='rowname')

inner_join(x,y,by='car_model')
inner_join(x,y,by=c('car_brand'='brand'))
inner_join(x,y,by=c('car_brand'='brand','car_model'))
inner_join(x,y,by=c('car_brand'='brand','car_model'='car_model'))


# inner join using dplyr package
df2 = x %>% inner_join(y, by = 'car_model')


# left join using dplyr package
df2 = x %>% left_join(y, by = 'car_model')

# right join using dplyr package
df2 = x %>% right_join(y, by = 'car_model')


# full join using dplyr package
df2 = x %>% full_join(x, by = 'car_model',suffix = c(".first", ".second"))
df2

# left anti join data.frames
df2 = x %>% anti_join(y, by = c('car_brand'='brand','car_model'='car_model'))
df2

# right anti join data.frames
df2 = y %>% anti_join(x, by = c('brand'='car_brand','car_model'='car_model'))
df2

# left semi join
df2 = x %>% semi_join(y, by = c('car_brand'='brand','car_model'='car_model'))
df2

```

## Объединение на основе неравенств
Не всегда данные необходимо объединять на основе равенств. Иногда возникают ситуации, когда нужно объединить на основе какого-то неравенства (Non-equi join). Например: дата рекламной акции и дата продажи. Возможно, что необходимо рассматривать методы нечеткой логики и использовать ближайшее к дате событие - в таком варианте мы используем скользящий join (rolling joins).

```{r}
x$sale_dates = sample(seq(Sys.Date()-20,Sys.Date(),1),3)
y$marketing_dates  = sample(seq(Sys.Date()-20,Sys.Date(),1),3)

# Non-equi join
left_join(x, y, by = join_by(sale_dates >= marketing_dates))
# Rolling joins
left_join(x, y, by = join_by(closest(sale_dates>=marketing_dates)))
```
## Множественное объединение

Для одновременного объеденения данных с использованием join
воспользуемся элементами функционального программирования.

```{r}
# Join all data frames in list
list_df = list(x,y,z)
Reduce(function(x, y) merge(x, y, all=TRUE,by = 'car_model'), list_df)


# Join all data frames in list
list_df = list(x,y,z)
Reduce(function(x, y) full_join(x, y,by = 'car_model'), list_df)

library(purrr)
# Join multiple data.frames
list_df = list(x,y,z)
df2 <- list_df %>% reduce(full_join, by='car_model')
df2

```

## Объединение временных рядов

При работе с временными рядами и в частности с библиотекой `xts`
достаточно использовать команду `merge` без всяких параметров

```{r}
library(xts)
dates1 = seq(Sys.Date()-9,Sys.Date(),1)
dates2 = seq(Sys.Date()-12,Sys.Date()-3,1)
ts1 = xts(1:10,dates1)
ts2 = xts(3:12,dates2)
merge(ts1,ts2)
```
