---
title: "Урок тринадцатый: Преобразование данных с помощью dplyr"
author: "Дмитрий Володин"
date: "`r Sys.Date()`"
output: html_document
---

# Выборка колонок и изменение порядка

Все глаголы будем изучать на датасете diamonds из ggplot2

select - выборка колонок по имени

```{r}
library(dplyr)

diamonds <- ggplot2::diamonds

select(.data = diamonds, cut, price, carat)

diamonds %>% 
  select(price, carat, cut)
```

rename - переименование столбцов

```{r}
diamonds %>% 
  select(Price = price, cut, carat)

diamonds %>% 
  rename(Cut = cut)
```

relocate - меняет позиции у столбцов

```{r}
diamonds %>% 
  relocate(price, cut, carat)

diamonds %>% 
  relocate(price, .before = carat)

diamonds %>% 
  relocate(price, carat, .after = last_col())
```

arrange - сортировка датафрейма

```{r}
diamonds %>% 
  arrange(clarity)

diamonds %>% 
  arrange(clarity, color)

diamonds %>% 
  arrange(desc(clarity), -price)

diamonds %>% 
  group_by(cut) %>% 
  arrange(-price, .by_group = TRUE)
```


# Фильтрация

head, tail - выборка первых или последних строк. По умолчанию - 6.

```{r}
diamonds %>% 
  head(10)

diamonds %>% 
  tail(20)
```

distinct - удаление дублирующихся строк

```{r}
diamonds %>% 
  distinct()

diamonds %>% 
  distinct(cut, color)

diamonds %>% 
  distinct(cut, color, .keep_all = TRUE)
```

slice - набор функций для выборки строк

```{r}
diamonds %>% 
  slice(11:20)

diamonds %>% 
  slice_min(price)

diamonds %>% 
  group_by(cut) %>% 
  slice_max(price, n = 2)

diamonds %>% 
  slice_sample(prop = 0.1, weight_by = carat, by = carat)
```

filter - выборка строк по условию.

```{r}
diamonds %>% 
  filter(price > 600)

diamonds %>% 
  filter(price > 600, carat > 1)

diamonds %>% 
  filter(price > 600 | carat > 1)
```


# Изменение и агрегация

mutate - изменение значений в колонках или вычисление новых колонок

```{r}
diamonds %>% 
  mutate(price_for_carat = price / carat)

diamonds %>% 
  mutate(
    price_for_carat = price / carat,
    volume = x * y * z
  )

diamonds %>% 
  mutate(cut = as.integer(cut))
```

summarise - вычсляет итоговые метрики для датафрейма. В отличие от mutate, результат выполнения функции внутри summarise обязан возвращать структуру длиной 1.

```{r}
diamonds %>% 
  summarise(mean_price = mean(price))

diamonds %>% 
  summarise(
    mean_price = mean(price),
    sd_price = sd(price)
  )

diamonds %>% 
  summarise(mean_price = mean(price), .by = c(cut, clarity))

diamonds %>% 
  count(cut, clarity)
```

group_by создаёт особый вид тибблов - сгрупированный тиббл. Это как будто несколько тибблов (по одному на каждую группу) в одном и большинство действий с таким тибблом будут происходить внутри группы.

rowwise - особый вид группировки, где каждая строчка - отдельная группа.

```{r}
diamonds %>% 
  group_by(cut, clarity)

diamonds %>% 
  group_by(cut, clarity) %>% 
  group_by(color_num = as.integer(color), .add = TRUE) %>% 
  summarise(mean_price = mean(price), .groups = 'drop')

diamonds %>% 
  group_by(cut, clarity) %>% 
  mutate(rel_price = price / sum(price), .after = price) %>% 
  ungroup()

diamonds %>% 
  rowwise() %>% 
  mutate(min_dim = min(x, y, z), .before = x)
```


# Tidy select

Tidy select - принцип для гибкого и функционального выбора колонок (полей, переменных). Как просто выбора, так и выбора для вычисления значений с помощью summarise или mutate

```{r}
diamonds %>% 
  select(!last_col())

diamonds %>% 
  select(x:z)

diamonds %>% 
  select(where(is.factor) | price)

diamonds %>% 
  select(where(is.numeric) & matches('^.$'))

diamonds %>% 
  relocate(last_col())

diamonds %>% 
  rename_with(.fn = ~ glue::glue('my_{.x}'), .cols = matches('^.$'))

diamonds %>% 
  mutate(
    across(
      .cols = where(is.numeric),
      .fns = as.character
    )
  )

palmerpenguins::penguins %>% 
  group_by(species, sex) %>% 
  mutate(
    across(
      .cols = where(~ sum(is.na(.x)) > 0) & where(is.numeric),
      .fns = ~ if_else(is.na(.x), mean(.x, na.rm = TRUE), .x)
    )
  )

diamonds %>% 
  group_by(cut, color, clarity) %>% 
  summarise(
    across(
      .cols = where(is.numeric) & matches('^.$'),
      .fns = c(mean = mean, sd = sd, max = max, min = min),
      .names = '{.fn}_of_{.col}'
    ),
    .groups = 'drop'
  )
```

